【裁判字號】    98,司財管,131
【裁判日期】    980821
【裁判案由】    選任遺產管理人
【裁判全文】
臺灣高雄地方法院民事裁定           98年度司財管字第131號
聲  請  人  臺灣土地銀行股份有限公司
法定代理人  丙○○
非訟代理人  乙○○
上聲請人聲請對被繼承人甲○○選任遺產管理人事件，本院裁定
如下：
    主  文
選任蘇志成律師為被繼承人甲○○（男，民國十八年一月十五日
生，身分證統一編號：Ｚ000000000號）之遺產管理人
。
程序費用新臺幣壹仟元由被繼承人甲○○之遺產負擔。
    理  由
一、按「繼承開始時，繼承人之有無不明者，由親屬會議於1 個
    月內選定遺產管理人，並將繼承開始及選定遺產管理人之事
    由，向法院報明。」、「無親屬會議或親屬會議未於前條所
    定期限內選定遺產管理人者，利害關係人或檢察官，得聲請
    法院選任遺產管理人，並由法院依前項規定為公示催告。」
    、又「先順序繼承人均拋棄其繼承權時，由次順序之繼承人
    繼承，其次順序之繼承人有無不明或第四順序之繼承人均拋
    棄其繼承權者，準用關於無人承認繼承之規定。」，民法第
    1177條、第1178條第2 項、第1176條第6 項分別定有明文。
二、本件聲請意旨略以：緣聲請人之債務人即被繼承人甲○○於
    民國97年12月20日死亡，生前向聲請人借款新臺幣（下同）
    5,500,000 元，目前尚積欠3,693,100 元及自93年12月2 日
    起至清償日止，按年息7.855 ％計算之利息，並自93年12月
    2 日起至清償日止，按年息1.571 ％計算之違約金未受清償
    ，經本院98年度司執字第61990 號清償債務事件對被繼承人
    之遺產強制執行在案。惟被繼承人甲○○死亡後，其繼承人
    均已向法院聲明拋棄繼承權，為確保聲請人債權之行使，爰
    狀請本院依法選任執業律師為本件遺產管理人等語。
三、經查：
  (一)聲請人主張之前揭事實，業據其提出本院家事庭98年5 月20
    日雄院高98繼司勵字第451 號拋棄繼承准予備查函、被繼承
    人甲○○之第一順位及第二、三順位繼承系統表、借據、債
    權憑證、本院民事執行處強制執行金額計算書分配表、分配
    結果彙總表、本院民事執行處98年4 月20日雄院高98司執溫
    字第1936號函各1 件及戶籍謄本共31紙為證，並經本院依職
    權調取本院98年度繼字第451 號拋棄繼承權卷宗核閱屬實，
    堪信為真實。
  (二)聲請人既對被繼承人有債權存在，為其債權人，自應屬利害
    關係人無訛。又被繼承人之繼承人均已依法拋棄繼承，復查
    無其他合法繼承人存在，揆諸前揭規定，自應準用關於無人
    承認繼承之規定，參以其親屬會議並未於死亡發生之日起1
    個月內為其選定遺產管理人並呈報本院，是聲請人以利害關
    係人之地位，向本院聲請選任遺產管理人，自屬有據。
  (三)本院審酌：被繼承人甲○○前揭現存繼承人既均已依法拋棄
    繼承，可知顯已不願再與被繼承人之遺產有何糾葛，本無義
    務就其遺產再為管理；況擔任遺產管理人，主要係彙整被繼
    承人之財產，踐行被繼承人債權、債務之確認，並作適法合
    理之分配，且於有繼承人承認繼承時或遺產分配後，尚有剩
    餘時，將遺產移交繼承人或國庫，此須熟悉相關法律程序進
    行遺產處分，經本院自高雄律師公會願意擔任法院遺產管理
    人名單中徵詢後，蘇志成律師願意以其專業知識管理及處理
    被繼承人後續之遺產問題，有電話紀錄1 紙附卷可稽，爰選
    任蘇志成律師為本件遺產管理人。另因本件被繼承人之全部
    繼承人均拋棄繼承，而「準用」無人承認繼承之規定，與繼
    承人有無不明之情形尚屬有間，是民法第1178條第1 項關於
    承認繼承之公示催告，即無準用之餘，附此敘明。
四、依非訟事件法第157 條、第24條第1 項，裁定如主文。
中    華    民    國    98    年     8    月    21    日
                  家事法庭  司法事務官  任士慧
以上正本係照原本作成。
如對本裁定抗告，須於裁定送達後10日之不變期間內，向本院提
出抗告狀，並繳納抗告費新臺幣1,000 元。
中    華    民    國    98    年    8     月    21    日
                            書  記  官  蔡金臻


司法院資訊處製作；財團法人民間司法改革基金會備份。
